【裁判字號】    97,交易,143
【裁判日期】    970523
【裁判案由】    過失傷害
【裁判全文】
臺灣臺中地方法院刑事判決             97年度交易字第143號
公  訴  人  臺灣臺中地方法院檢察署檢察官
被      告  戊○○
            甲○○
上列被告等因過失傷害案件，經檢察官提起公訴（96年度偵字第
13079、96年度偵字第19465號），本院判決如下：
    主    文
戊○○因過失傷害人，處拘役伍拾玖日，如易科罰金，以新台幣
壹仟元折算壹日。
甲○○被訴過失傷害部分，公訴不受理。
    犯罪事實
一、戊○○於民國96年3月11日15時50分許，騎乘無牌照拼裝機
    車（車身號碼ZX900C-038285號），沿台中縣沙鹿鎮○○路
    往大雅鄉方向行駛，途經中山路瑞國加油站前，本應注意車
    前狀況及前車之行動，並與前車之間保持隨時可以煞停之距
    離，而依當時天候晴、日間自然光線、路面乾燥無缺陷、亦
    無障礙物、視距良好等客觀情形，並無不能注意之特別情事
    ，戊○○竟疏於注意，適同向前方有乙○所騎乘車號100－F
    AE號之重機車，因遭對向甲○○所駕駛之車號Y3－6855號之
    自小客車跨越分向線撞擊，人車已無法正常行駛，戊○○因
    未與同向之乙○保持必要之安全距離，見狀已閃煞不及，自
    後方追撞乙○所騎乘之上開機車，致乙○飛出倒地，受有左
    鎖骨肩峰韌帶斷裂、下背部皮下出血、背挫傷、左足舟狀骨
    骨折等傷害。
二、案經乙○訴由台灣台中地方法院檢察署檢察官偵查起訴。
    理    由
壹、被告戊○○有罪部分
一、按除簡式審判程序、簡易程序及刑事訴訟法第376條第1款、
    第2款所列之罪之案件外，第一審應行合議審判，刑事訴訟
    法第284條之1修正條文定有明文。本件被告戊○○所犯者係
    屬刑事訴訟法第376條第1款所列之罪，依法獨任進行審理程
    序，合先敘明。
二、又按現行刑事訴訟法為保障被告之反對詰問權，排除具有虛
    偽危險性之傳聞證據，以求實體真實之發見，於該法第159
    條第1項明定被告以外之人於審判外之言詞或書面陳述，除
    法律有規定者外，不得作為證據。而刑事訴訟法第159條之1
    至159條之4有傳聞法則之例外規定，且被告以外之人於審判
    外之陳述，雖不符前4條之規定，而經當事人於審判程序同
    意作為證據，法院審酌該言詞陳述或書面陳述作成時之情況
    ，認為適當者，亦得為證據；當事人、代理人或辯護人於法
    院調查證據時，知有第159條第1項不得為證據之情形，而未
    於言詞辯論終結前聲明異議者，視為有前項之同意，刑事訴
    訟法第159條之5定有明文。本件檢察官、被告並未就被告以
    外之人於審判外之陳述有所爭執，且迄於言詞辯論終結前，
    均未主張有刑事訴訟法第159條第1項不得為證據之情形，是
    應認已同意作為證據，且經本院審酌後，認無不適當之情形
    ，應認均有證據能力。
三、訊據被告戊○○固不否認於上開時、地因未與前車（即乙○
    騎乘之機車）保持安全距離而撞擊乙○機車之事實，惟否認
    有何過失傷害犯行，辯稱：當時原本行駛於外側車道，因甲
    ○○駕駛之自小客車與乙○發生碰撞後，未立即停下，且逆
    向滑行，不得已變換車道才會撞上乙○的機車，但只有撞倒
    乙○機車，沒有撞到乙○的人，乙○受傷與我無關云云。經
    查：
（一）本件事故係告訴人即證人乙○騎乘機車行經肇事地點，因
      甲○○駕駛自小客車跨越分向限制線、逆向行駛而撞擊乙
      ○騎乘之機車車頭，人車尚未倒地前，再遭被告戊○○騎
      乘之無牌照機車追撞所致，業經證人乙○、甲○○於本院
      審理時證述綦詳（本院卷第24-26頁、第42-43頁），並有
      道路交通事故現場圖、道路交通事故調查報告表、事故現
      場照片等在卷足憑（見警卷第12-19頁），告訴人即證人
      乙○因本件車禍受有如犯罪事實欄所載之傷害，亦有童綜
      合醫院出具之診斷證明書附卷可考（96年度他字第2186號
      真卷第3頁）。
（二）證人丙○○於本院證稱「車禍發生當時我站在加油站的護
      欄內側，面朝馬路。我看到1部小客車越過雙黃線，乙○
      騎乘的機車來不及閃避，兩人撞上，短時間之內，戊○○
      的機車又跟著撞上去，從自小客車撞到乙○的機車到戊○
      ○與乙○發生車禍是1到2秒的時間，我看到機車與汽車迎
      面對撞，乙○的機車還在自小客車的車頭前面，戊○○就
      已經撞上來了... 我不能確定戊○○撞上來時，乙○有沒
      有倒地，但我可已確定戊○○的機車有撞到乙○的機車或
      人，因為我看到戊○○後輪翻轉一圈，但我不確定撞到的
      是人還是車」等語（見本院卷第26-27頁），核與被告戊
      ○○於偵訊時自承之事故發生經過「我不否認我與乙○沒
      有保持安全距離，但是因為甲○○當時沒有立即停下，且
      逆向滑行，所以我才會變換車道撞上乙○」等情（見96年
      度偵字第19465號偵卷第9頁）大致相符，顯見被告戊○○
      於車行途中，並未隨時注意車前狀況及前車之行動，並與
      前車之間保持隨時可以煞停之距離，始會於發現車前有狀
      況時已閃避不及。被告戊○○雖一再辯稱僅撞擊乙○機車
      ，未撞到乙○的身體，乙○受傷與伊無關云云，證人丁○
      ○亦證稱「戊○○應該是撞到乙○的機車」等語（見本院
      卷第41頁），惟交通事故中過失傷害罪責之認定，並不以
      直接撞擊被害人身體為限，倘撞擊被害人所騎乘之交通工
      具致被害人倒地因此受傷，自仍有過失責任。依證人丙○
      ○上開證述，告訴人乙○所騎乘之機車尚在甲○○所駕駛
      之自小客車車頭前之際，被告所騎乘之機車已自後方追撞
      ，前後兩次撞擊發生之時點至為密接，難認告訴人所受上
      開傷害與被告之過失駕駛行為無關。
（三）按汽車在同一車道行駛時，除擬超越前車外，後車與前車
      之間應保持隨時可以煞停之距離。後車駕駛人應隨時注意
      前車之行動。汽車行駛時，駕駛人應注意車前狀況及兩車
      併行之間隔，並隨時採取必要之安全措施，道路交通安全
      規則第94條第1項、第2項前段、第3項分別定有明文。被
      告戊○○為已考領駕照之駕駛人，對此實難諉稱不知。而
      依道路交通事故調查報告表所載，肇事路段為彎曲路，且
      事發當時天候晴、日間自然光線、路面無缺陷、無障礙物
      、視距良好，並無不能注意情事，以該地之道路狀況觀之
      ，倘被告戊○○於車行途中，能隨時與前車之間應保持隨
      時可以煞停之距離，並注意車前狀況及前車之行動，即可
      避免本件車禍事故之發生，故依當時之情形，顯無不能注
      意之情事，其竟疏未注意及此，以致肇事致人受傷，其有
      應注意能注意而不注意之過失責任，至為灼然。本件經送
      請台灣省台中縣區車輛行車事故鑑定委員會鑑定結果，亦
      同此見解，認為「第二段車禍（戊○○無牌照拼裝大型重
      機車與乙○大型重型機車）一、戊○○駕駛無牌照拼裝大
      型重型機車型經彎道未注意車前狀況，未注意前車之行動
      ，未與前車保持安全距離，為肇事原因。持普通重機車駕
      駛執照駕駛大型重型無牌照拼裝重機車有違反規定。二、
      乙○駕駛100-FAE號大型重型機車無肇事原因」，有該會
      96年10月17日中縣鑑字第0956602866號函所附鑑定意見書
      1份在卷可參（見96年度偵字第19465號偵卷第3-4頁）。
      再者，告訴人因本件車禍所受傷害，與被告戊○○之過失
      行為間有相當因果關係。本件事證明確，被告之過失犯行
      堪以認定，應依法論科。
四、核被告戊○○所為，係犯刑法第284條第1項前段之過失傷害
    罪。爰審酌被告戊○○無任何前科紀錄，素行尚佳，於本件
    事故中之過失程度（應較已與告訴人乙○達成和解之甲○○
    為輕）、犯罪所生之危害、因本件車禍事故本身亦受有左鎖
    骨骨折及左手第五掌掌骨骨折之傷害（此有童綜合醫院診斷
    證明書在警卷可憑），肇事後之態度，及肇事後迄今仍未能
    與告訴人達成民事和解、賠償損害等一切情狀，量處如主文
    所示之刑，並諭知易科罰金之折算標準。
貳、被告甲○○不受理部分：
一、公訴意旨另以：被告甲○○於民國96年3月11日15時許，駕
    駛車號Y3－6855號之自小客車，沿臺中縣沙鹿鎮○○路由沙
    鹿鎮往大雅鄉方向直行，途經沙鹿鎮○○路之國瑞加油站前
    附近，本應注意車前狀況，隨時採取必要之安全措施；並應
    注意在劃有分向限制線之路段，不得駛入來車之車道內。而
    依當時狀況，又無不能注意之情事，竟疏未注意及此，貿然
    駛入對向車道，而撞及對向由乙○所騎乘車號100－FAE號之
    大型重機車，致乙○人車倒地後，適戊○○騎乘無牌照拼裝
    機車，沿臺中縣沙鹿鎮○○路往沙路鎮方向直行，途經上開
    路段，亦本應注意車前狀況，隨時保持必要之安全距離。而
    依當時狀況，亦無不能注意之情事，竟疏未注意及此，戊○
    ○因未與同向之乙○保持必要之安全距離，見狀已閃煞不及
    ，而自後再追撞乙○，致乙○受有左鎖骨肩峰韌帶斷裂、下
    背部皮下出血等傷害，因認被告甲○○涉犯刑法第284條第1
    項前段之過失傷害罪嫌等語。
二、按告訴乃論之罪，告訴人於第一審辯論終結前，得撤回其告
    訴；其告訴經撤回者，應諭知不受理判決，並得不經言詞辯
    論為之，刑事訴訟法第238條第1項、第303條第3款及第307
    條分別定有明文。查本件被告甲○○經檢察官以刑法第284
    條第1項之過失傷害罪提起公訴，依同法第287條前段之規定
    係屬告訴乃論之罪，茲經被告甲○○與告訴人乙○於97年1
    月10日在本院臺中簡易庭調解室調解成立，告訴人乙○並於
    第一審辯論終結前之97年5月2日當庭表示撤回告訴，此有調
    解程序筆錄及該次審理筆錄在卷可稽，揆諸前開規定，就被
    告甲○○被訴過失傷害部分，應諭知不受理之判決，並不經
    言詞辯論為之。
據上論斷，應依刑事訴訟法284條之1、第299條第1項前段、第
303 條第3款、第307條，刑法第284條第1項前段、第41條第1項
前段，刑法施行法第1條之1，判決如主文。
本案經檢察官己○○到庭執行職務。
中    華    民    國    97    年    5     月    23    日
                         台灣台中地方法院刑事第二庭
                                 法  官  陳姵君
上正本證明與原本無異。
如不服本判決，應於送達後10日內向本院提出上訴狀（須附繕本
），上訴於臺灣高等法院臺中分院。
                                 書記官  莊金屏
中    華    民    國    97    年    5     月    23    日
附錄論罪法條：
中華民國刑法第284條
因過失傷害人者，處6月以下有期徒刑、拘役或5百元以下罰金，
致重傷者，處1年以下有期徒刑、拘役或5百元以下罰金。


司法院資訊處製作；財團法人民間司法改革基金會備份。
